臺灣臺中地方法院交通事件裁定　　　 100年度交聲字第1617號
　　　　　　　　　　　　　　　　　 100年度交聲字第1618號
　　　　　　　　　　　　　　　　　 100年度交聲字第1619號
原處分機關　交通部公路總局臺中區監理所臺中市監理站
異　議　人
即受處分人　周永祥
上列異議人即受處分人因違反道路交通管理處罰條例之聲明異議
事件，對於交通部公路總局臺中區監理所臺中市監理站民國 100
年6月 3日所為之處分（裁監稽違字第裁61-GF0000000號、61-GF
0000000號、61-GF0000000 號裁決書），聲明異議，本院裁定如
下：
    主  文
原處分均撤銷。
周永祥汽車駕駛人轉彎時，不依標誌、標線、號誌指示，處罰鍰
新臺幣陸佰元，並記違規點數壹點；又汽車駕駛人駕駛汽車有違
反道路交通管理處罰條例之行為，經交通勤務警察制止時，拒絕
停車接受稽查而逃逸，處罰鍰新臺幣參仟元，並記違規點數壹點
；又汽車駕駛人在劃有分向限制線路段迴車，處罰鍰新臺幣玖佰
元，並記違規點數壹點。
    理  由
一、原處分機關交通部公路總局臺中區監理所臺中市監理站原處
    分意旨略以：受處分人周永祥於民國100年4月21日15時22分
    許，騎乘車牌號碼 J7Z-721號重型機車（下稱系爭車輛），
    在臺中市○○路與精武路口處，因「機車未依規定二段式左
    轉（由進化左轉精武往東南街）」、「經警攔查拒絕停車接
    受稽查而逃逸」、「於劃有分向限制線之路段迴轉（精武路
    雙黃線迴轉）」等之違規，經臺中市政府警察局第三分局合
    作派出所員警掣開中市警交字第GF0000000號、第GF0000000
    號、第 GF0000000號舉發違反道路交通管理事件通知單逕行
    舉發，原處分機關遂於100年6月3日以裁監稽違字第裁61-GF
    0000000號、61-GF0000000號、61-GF0000000號3件裁決書，
    分別依違反道路交通管理處罰條例第48條第1項第2款、第60
    條第1項、第49條第2款規定，裁處受處分人罰鍰新臺幣（下
    同）600元、900元、3,000元等語。
二、異議人即受處分人聲明異議意旨略以：當天根本沒有看到警
    察，也沒有聽到鳴笛，何來逃避警方攔查。寄送之舉發照片
    看不出那裡有逃逸、迴轉，請出示有效證明等語。
三、按汽車駕駛人轉彎時，有不依標誌、標線、號誌指示者，處
    600元以上1,800元以下罰鍰；汽車駕駛人，駕駛汽車有違反
    本條例之行為，經交通勤務警察或依法令執行交通稽查任務
    人員制止時，不聽制止或拒絕停車接受稽查而逃逸者，除按
    各該條規定處罰外，處3,000元以上6,000元以下罰鍰；汽車
    駕駛人在劃有分向限制線之路段迴車者，處600元以上1,800
    元以下罰鍰；汽車駕駛人有第48條、第49條、第60條第 1項
    之情形者，除依原條款處罰鍰外，各記違規點數 1點，道路
    交通管理處罰條例第48條第1項第 2款、第60條第1項、第49
    條第2款、第63條第1項第 1款分別定有明文。又道路交通管
    理處罰條例所稱之汽車，依該條例第3條第8款之規定，包含
    機器腳踏車在內。
四、經查：
  (一)本件受處分人周永祥騎乘系爭車輛，於100年4月21日15時22
    分許，行經臺中市○○路與精武路口處，因「機車未依規定
    二段式左轉（由進化左轉精武往東南街）」、「經警攔查拒
    絕停車接受稽查而逃逸」、「於劃有分向限制線之路段迴轉
    （精武路雙黃線迴轉）」等之違規，經臺中市政府警察局第
    三分局合作派出所員警記下該車車號、車種、顏色，並比對
    路口監視器確認電腦登錄之車籍資料無誤後逕行舉發等情，
    有臺中市警察局中市警交字第GF0000000號、第GF0000000號
    、第 GF0000000號舉發違反道路交通管理事件通知單、臺中
    市政府警察局第三分局100年5月26日中市警三分交字第1000
    013425 號函暨其檢附之路口監視器翻拍照片3幀在卷可稽，
    此部分事實堪認屬實。
  (二)訊據受處分人固坦承於上開時地騎乘系爭車輛，確有未依規
    定二段式左轉及跨越雙黃線迴轉之違規，然以當時並未看到
    警方攔查、鳴笛之詞，否認有何不服稽查逃逸行為。惟本件
    舉發員警賴彥余於本院調查時到庭結證：100年4月21日15時
    至15時30分許，伊在進化路與精武路口執行定點30分鐘之交
    通稽查勤務，當時是站立在距離進化路口約 4、50公尺之精
    武路南邊路旁（庭呈手繪現場圖，並標示執勤位置 1紙附卷
    ），於15時22分許發現受處分人騎乘系爭車輛未依規定兩段
    式左轉後，伊隨即趨近車道以手勢示意受處分人停車受檢，
    但受處分人看到伊就減慢速度並直接跨越雙黃線迴轉駛離，
    伊於返回駐所經調閱路口監視器核對車號後，依法掣單舉發
    等語（見本院100年7月 5日訊問筆錄）。又當時與證人一同
    執行勤務之員警王俐婷於本院調查時亦具結證稱：100年4月
    21日15時至15時30分許，伊與賴彥余巡佐共同執行巡邏勤務
    ，於發現受處分人騎乘系爭車輛未依規定兩段式左轉後，賴
    彥余巡佐就趨近車道以手勢示意受處分人停車，但受處分人
    看到之後於攔停位置3、4公尺之前，即從精武路掉頭迴轉，
    渠等記下系爭車輛車號，於回所調閱路口監視器比對後，始
    依規定開單告發。當時執行勤務位置是在精武路上靠近東南
    街口，也就是賴彥余巡佐前於鈞院當庭繪製現場圖所標示之
    位置（提示卷附證人賴彥余手繪現場圖）等語綦詳（見本院
    100年8月2日訊問筆錄）。互核前揭2名證人所為證述相符，
    且對本件舉發過程之陳述連續而完整，顯見證人對舉發當時
    之記憶深刻。又渠等係依法執行交通違規取締勤務之公務員
    ，於執行定點稽查勤務時親眼目睹受處分人上開違規行為，
    以一般執勤員警之專業訓練而言，對於該等職務上事項之觀
    察程度自遠較一般人更為專注，其誤判之可能性極低。另警
    員執行公務時，本身即受有行政懲處責任之監督，其到庭具
    結作證，更係以刑事責任擔保其證言之真實性，而渠等與受
    處分人素不相識，並無任何怨隙，情應無設詞攀誣受處分人
    之理。況於本件卷存證據資料內並無任何積極證據足以證明
    證人賴彥余、王俐婷前開供述係屬虛偽，亦無有足以令人顯
    信其供述為不可採之品性證據或前科證據存在，本院自不得
    以證人賴彥余為本件開單告發受處分人之員警、證人王俐婷
    為同時參與巡邏勤務之員警，即全盤抹煞其在訴訟上所具有
    之證人資格，是渠等前揭證述內容，應屬真實可信。再依證
    人上開證述及卷附攔停現場圖以觀，渠等值勤位置係面對受
    處分人來車，證人賴彥余發現受處分人騎駛系爭車輛未依規
    定違規兩段式左轉後，馬上趨前以手勢示意攔停，當時與受
    處分人距離僅約3、4公尺之間隔，一般注意車前狀況之駕駛
    人，當可看見警察以手勢指揮示意攔停之舉，佐以受處分人
    於經警示意攔停後，竟跨越雙黃線違規迴轉之舉措觀之，足
    見受處分人對於員警示意其停車受檢之指揮已有知悉，而為
    規避稽查始跨越雙黃線違規迴轉駛離舉發地點，則受處分人
    辯稱未見警方攔停云云，顯係事後卸責之詞，要難可採。從
    而，受處分人確有駕車未依標誌指示行駛後，不服稽查逃逸
    之違規行為，堪予認定。
  (三)至原處分機關雖援引交通部87年 7月17日交路87字第005750
    號函「暫緩逕行舉發案件之違規記點」意旨，而於本件處分
    均未予記違規點數，惟上開行政機關函示公布距今已逾10年
    ，未見行政機關依函示意旨提出何種具體改進措施，原處分
    機關竟仍沿用該不合時宜之函示處理違規案件之記點作業，
    亦有不當，況該函示抵觸法律規定（即道路交通管理處罰條
    例第63條），且本案受處分人亦不否認其即為違規駕駛人，
    本院自不受其拘束，附此敘明。
五、綜上所陳，受處分人確有原舉發機關舉發之前揭違規事實，
    洵堪認定。原處分機關以受處分人有上開違規事實為由，引
    用道路交通管理處罰條例第48條第1項第 2款、第60條第1項
    、第49條第2款之規定，分別裁處受處分人罰鍰600元、3,00
    0元、900元，固非無見。惟上開違規情形依同條例第63條第
    1項第1款規定，並應各記違規點數 1點，而原處分機關漏未
    記點，顯有違誤。受處分人異議雖無理由，惟原處分既有前
    開違誤，無可維持，仍應由本院撤銷改裁定如主文第 2項所
    示。
據上論斷，應依道路交通管理處罰條例第87條第 2項、道路交通
事件處理辦法第19條，裁定如主文。
中    華    民    國    100    年    8    月    31    日
                        交通法庭  法  官   張智雄
以上正本證明與原本無異。
如不服本裁定，得於收受送達後 5日內向本院提出抗告書狀（應
附繕本）。
                            書記官  黃舜民
中    華    民    國   100    年    8     月    31    日